【裁判字號】    99,審訴,3707
【裁判日期】    991210
【裁判案由】    毒品危害防制條例
【裁判全文】
臺灣高雄地方法院刑事判決            99年度審訴字第3707號
公  訴  人  臺灣高雄地方法院檢察署檢察官
被      告  黃啟祥
上列被告因毒品危害防制條例案件，經檢察官提起公訴（99年度
毒偵字第5237號），本院合議庭裁定由受命法官獨任進行簡式審
判程序，判決如下：
    主  文
黃啟祥施用第一級毒品，累犯，處有期徒刑玖月。又施用第二級
毒品，累犯，處有期徒刑伍月。應執行有期徒刑壹年。
    事  實
一、黃啟祥前因施用毒品案件，經本院裁定送觀察勒戒後，認有
    繼續施用毒品之傾向，再裁定令入戒治處所施以強制戒治，
    再經本院裁定停止戒治，於民國93年1 月20日予以釋放，由
    臺灣高雄地方法院檢察署檢察官以93年度戒毒偵字第559 號
    為不起訴處分。又因施用毒品案件，經臺灣高等法院高雄分
    院以94年度上訴字第407 號判決判處有期徒刑1 年2 月、7
    月，應執行有期徒刑1 年8 月確定，於95年11月16日縮短刑
    期假釋出監。又於假釋期間，因施用毒品案件，經本院以96
    年度訴字第1542號判決判處有期徒刑9 月、4 月，應執行有
    期徒刑1 年確定，而撤銷假釋接續執行殘刑4 月1 日。上開
    各罪嗣經裁定減刑，而於97年1 月15日縮刑期滿執行完畢（
    構成累犯）。詎黃啟祥仍不知悔改，竟分別基於施用第一、
    二級毒品之犯意，於99年7 月25日下午4 時許，在其位於高
    雄縣阿蓮鄉○○路3 號住處內，以將第一級毒品海洛因置入
    針筒內摻水稀釋後，注射靜脈血管之方式，施用第一級毒品
    海洛因1 次。復在上開住處，以將第二級毒品甲基安非他命
    置於玻璃球內燒烤，吸食煙霧之方式，施用第二級毒品甲基
    安非他命1 次。嗣於99年7 月27日早上5 時30分許，在高雄
    縣阿蓮鄉○○村○○路3 號前，因涉公共危險罪，為警查獲
    ，經徵得其同意採尿送驗，結果呈嗎啡、甲基安非他命、安
    非他命陽性反應，始獲上情。
二、案經高雄縣政府警察局湖內分局報告臺灣高雄地方法院檢察
    署檢察官偵查起訴。
    理  由
一、程序部分：
    本件被告黃啟祥所犯係死刑、無期徒刑、最輕本刑為3 年以
    上有期徒刑以外之罪，其於準備程序中就被訴事實為有罪之
    陳述，經本院告知簡式審判程序之旨，並聽取公訴人及被告
    意見後，合議庭裁定由受命法官獨任進行簡式審判程序，合
    先敘明。
二、認定犯罪事實所憑之證據及理由：
    訊據被告黃啟祥對於上揭施用第一級、第二級毒品犯行於本
    院審理時供承不諱，且被告於99年7 月27日為警查獲後所採
    集之尿液，經送檢驗之結果，確呈嗎啡、安非他命、甲基安
    非他命陽性反應，此有台灣檢驗科技股份有限公司99年8 月
    17日KＺ000000000000號濫用藥物檢驗報告及高雄縣政府警察
    局湖內分局煙毒、麻藥案件嫌犯代號與真實姓名對照表（代
    號：99164 ）各1 份附卷可稽，是被告之自白核與事實相符
    ，應堪採信。本案事證明確，被告上開施用第一、二級毒品
    犯行，堪以認定。
三、論罪科刑：
  (一)修正之毒品危害防制條例第20條就施用毒品者，祇於「初犯
    」及「5 年後再犯」二種情形，有其追訴條件之限制，即須
    於初犯經觀察、勒戒或強制戒治釋放後，5 年內均無施用毒
    品之行為，始能認其前所實施之觀察、勒戒或強制戒治已足
    遮斷毒癮，而得於5 年後再犯時，再予適用初犯之規定，重
    行觀察、勒戒等程式。倘5 年內已經再犯，被依法追訴處罰
    ，縱其第3 次（或第3 次以上）施用毒品之時間在初犯釋放
    5 年以後，即與「5 年後再犯」之情形有別，且因已於「5
    年內再犯」，顯見原實施觀察、勒戒或強制戒治，已無法收
    其實效，而無5 年戒斷期之存在，自無再經觀察、勒戒及強
    制戒治之必要，應得逕行追訴處罰，最高法院著有95年5 月
    9 日95年第7 次刑事庭會議決議可資參照。本件被告前因施
    用毒品案件，經本院裁定送觀察勒戒、強制戒治後，於93年
    1 月20日釋放，復於93年間因施用毒品案件，經臺灣高等法
    院高雄分院以94年度上訴字第407 號判決判處應執行有期徒
    刑1 年8 月確定，有臺灣高等法院被告前案紀錄表1 份在卷
    可參。被告既曾於「5 年內再犯」，且經法院判處罪刑確定
    ，本件被告復於99年7 月27日施用第一、二級毒品為警查獲
    ，即非屬該條例第20條第3 項所定「5 年後再犯」之情形，
    檢察官依毒品危害防制條例第23條第2 項之規定，予以追訴
    ，自屬適法。
  (二)按海洛因及甲基安非他命分別係屬毒品危害防制條例第2 條
    第2 項第1 款、第2 款所稱之第一、二級毒品，依法不得施
    用。核被告黃啟祥所為，係犯毒品危害防制條例第10條第1
    、2 項之施用第一、二級毒品罪。其持有海洛因、甲基安非
    他命後，進而施用，持有之低度行為應被施用之高度行為所
    吸收，不另論罪。被告所犯前開施用第一級毒品及第二級毒
    品罪，犯意各別、行為互殊，應予分論併罰。又被告有如事
    實欄所載徒刑之宣告及執行完畢情形，有臺灣高等法院被告
    前案紀錄表1 份在卷可稽，其於前開有期徒刑執行完畢後5
    年內，故意再犯本件有期徒刑以上之罪，應依刑法第47條第
    1 項之規定論以累犯，並在其所犯施用第一級、第二級毒品
    罪刑項下均加重其刑。爰審酌被告前已因施用毒品案件經強
    制戒治，猶未徹底戒除毒癮，足認其並無戒除毒害之決心，
    本不宜寬貸，惟念其施用毒品乃自戕一己之身體健康，並具
    有病患性人格之特質，其行為本身對社會所造成之危害並非
    直接、鉅大及其坦承施用第一、二級毒品犯行等一切情狀，
    分別量處如主文所示之刑，並定應執行之刑，以資儆懲。
據上論斷，應依刑事訴訟法第273 條之1 第1 項、第299 條第1
項前段，毒品危害防制條例第10條第1 項、第2 項，刑法第11條
前段、第47條第1 項、第51條第5 款，判決如主文。
本案經檢察官李怡增到庭執行職務。
中    華    民    國    99    年    12    月    10    日
                  刑事第十庭  法  官  王  琁
以上正本證明與原本無異。
如不服本判決應於收受判決後10日內向本院提出上訴書狀，並應
敘述具體理由。其未敘述上訴理由者，應於上訴期間屆滿後20日
內向本院補提理由書(均須按他造當事人之人數附繕本)「切勿逕
送上級法院」。
中    華    民    國    99    年    12    月    10    日
                              書記官  王淑娟

司法院資訊處製作；財團法人民間司法改革基金會備份。
